【裁判字號】    97,訴,2045
【裁判日期】    971230
【裁判案由】    違反毒品危害防制條例
【裁判全文】
臺灣臺南地方法院刑事判決              97年度訴字第2045號
公  訴  人  臺灣臺南地方法院檢察署檢察官
被      告  甲○○
上列被告因違反毒品危害防制條例案件，經檢察官提起公訴（97
年度毒偵字第2797號），被告於本院準備程序中，先就被訴事實
為有罪之陳述，經本院合議庭裁定改由受命法官獨任進行簡式審
判程序，判決如下：
    主  文
甲○○施用第一級毒品，累犯，處有期徒刑捌月。
    事  實
一、甲○○前於民國89年間，因施用毒品案件，經本院以89年度
    毒聲字第689號裁定送觀察、勒戒後，因認有繼續施用毒品
    之傾向，再經本院以89年度毒聲字第1738號裁定令入戒治處
    所施以強制戒治，執行後經本院以89年度毒聲字第3250號裁
    定停止戒治，所餘戒治期間付保護管束，復經本院以90年度
    毒聲字第67號裁定撤銷停止戒治，於91年6月11日出所而執
    行完畢，並經臺灣臺南地方法院檢察署檢察官以91年度戒毒
    偵字第234號為不起訴處分確定；復於前開強制戒治處分執
    行完畢後5年內之92年7月底某日起至同年10月7日止，再犯
    施用毒品案件，經本院以93年度訴字第139號判決判處有期
    徒刑1年確定。另甲○○(一)於91年間，因轉讓毒品案件，經
    本院以91年度訴字第809號判決判處有期徒刑1年6月確定，
    再經本院以93年度聲字第34號裁定更定其刑為有期徒刑1年9
    月確定；(二)於92年間，因竊盜案件，經本院以92年度南簡字
    第1326號判決判處有期徒刑5月確定；(三)93年間，因前述施
    用毒品案件，經本院以93年度訴字第139號判決判處有期徒
    刑1年確定；(四)95年間，復因施用毒品案件，經臺灣高等法
    院臺南分院以96年度上訴字第55號判決判處有期徒刑7月、7
    月，應執行有期徒刑9月，上訴後經最高法院以96年度臺上
    字第3027號判決駁回上訴確定，(五)同年間，另因施用毒品案
    件，經本院以96年度簡字第362號判決判處有期徒刑4月確定
    ；上開(二)、(三)之罪另經本院以93年度聲字第909號裁定定應
    執行刑為有期徒刑1年3月確定，經與上開(一)之罪接續執行後
    ，於95年1月27日縮短刑期假釋出監，復經撤銷假釋入監執
    行殘刑7月又18日；嗣另經臺灣高等法院臺南分院以96年度
    聲減字第485號就上開(二)至(五)罪均裁定減刑，並就(二)、(三)之
    罪及(四)、(五)之罪分別定應執行刑為有期徒刑8月、6月確定，
    經與前開假釋撤銷後執行之殘刑接續執行，於97年1月15日
    縮刑期滿執行完畢。詎甲○○猶不思戒除毒癮惡習，明知海
    洛因係毒品危害防制條例第2條第2項第1款所定之第一級毒
    品，不得施用、持有，竟又基於施用第一級毒品海洛因之犯
    意，於97年9月3日下午5時許為警採尿時起回溯26小時內之
    某時（不含公權力拘束時間），在其位於臺南市○區○○路
    2段177巷68號之1住處，以將海洛因摻水後置於針筒內注射
    之方式，施用海洛因1次。嗣於97年9月3日下午3時50分許，
    在臺南市○○區○○街195號前，因違規闖紅燈為警攔檢，
    並得其同意於同日下午5時許採尿送驗，結果確呈嗎啡、可
    待因陽性反應，始悉上情。
二、案經臺南市警察局第二分局報告臺灣臺南地方法院檢察署檢
    察官偵查起訴。
    理  由
一、按本件被告甲○○所犯為死刑、無期徒刑、最輕本刑3年以
    上有期徒刑以外之罪，亦非屬高等法院管轄之第一審案件，
    其於準備程序進行中，先就被訴事實為有罪之陳述，經告知
    簡式審判程序之旨，並聽取檢察官、被告之意見後，本院合
    議庭依刑事訴訟法第273條之1第1項裁定進行簡式審判程序
    ，是本案之證據調查，依同法第273條之2規定，不受同法第
    159條第1項、第161條之2、第161條之3、第163條之1，及第
    164條至第170條所規定證據能力認定及調查方式之限制，合
    先敘明。
二、按依92年7月9日修正公布、93年1月9日施行之毒品危害防制
    條例第20條、第23條第2項規定：犯該條例第10條之罪者，
    檢察官應聲請法院裁定，令被告入勒戒處所觀察、勒戒，其
    期間不得逾2月；觀察、勒戒後，依據勒戒處所之陳報，認
    受觀察、勒戒人有繼續施用毒品傾向者，檢察官應聲請法院
    裁定令入戒治處所強制戒治，其期間為6個月以上，至無繼
    續強制戒治之必要為止，但最長不得逾1年；依前項規定為
    觀察、勒戒或強制戒治執行完畢釋放後，5年後再犯同條例
    第10條之罪者，適用前開觀察、勒戒或強制戒治之規定；觀
    察、勒戒或強制戒治執行完畢釋放後，5年內再犯同條例第
    10條之罪者，檢察官應依法追訴。是上開規定已將施用毒品
    者之刑事處遇程序，區分為「初犯」、「5年內再犯」及「5
    年後再犯」，依其立法理由，認「初犯」經觀察、勒戒或強
    制戒治後，應為不起訴處分；經觀察、勒戒或強制戒治執行
    完畢釋放後，「5年內再犯」者，因其再犯率甚高，原實施
    之觀察、勒戒及強制戒治既已無法收其實效，爰依法追訴；
    至經觀察、勒戒或強制戒治執行完畢釋放後，「5年後再犯
    」者，前所實施之觀察、勒戒或強制戒治已足以遮斷其施用
    毒品之毒癮，為期自新及協助其斷除毒癮，仍適用與「初犯
    」相同之規定，先經觀察、勒戒或強制戒治之程序。故依修
    正後之規定，僅限於「初犯」及「5年後再犯」2種情形，始
    應先經觀察、勒戒或強制戒治程序；倘被告於5年內已再犯
    ，經依法追訴處罰，縱其第3次（或第3次以上）再度施用毒
    品之時間，在初犯經觀察、勒戒或強制戒治執行完畢釋放5
    年以後，仍不合於「5年後再犯」之規定，且因已曾於「5年
    內再犯」，顯見其再犯率甚高，原實施觀察、勒戒或強制戒
    治，已無法收其實效，即應依該條例第10條處罰（最高法院
    95年5月9日95 年度第7次刑事庭會議決議意旨參照）。查本
    件被告前曾受如事實欄所述之觀察、勒戒及強制戒治處分，
    並於91年6月11日執行完畢，經臺灣臺南地方法院檢察署檢
    察官以91年度戒毒偵字第234號為不起訴處分確定，復於前
    開強制戒治處分執行完畢後5年內之92年7月底某日起至同年
    10月7日止，再犯施用毒品案件，經本院以93年度訴字第139
    號判決判處有期徒刑1年確定在案等情，均分別有上開判決
    書、刑案資料查註紀錄表、臺灣高等法院被告前案紀錄表在
    卷可稽，足見被告於初犯經觀察、勒戒及強制戒治執行完畢
    後5年內，已再犯施用毒品案件，並經起訴判刑，揆諸上開
    最高法院決議要旨，縱其本次所犯施用毒品案件距前次觀察
    、勒戒及強制戒治程序執行完畢已逾5年，仍應由本院依法
    論罪科刑。
三、上開犯罪事實，業據被告於本院準備程序及審理中均坦承不
    諱，且被告於97年9月3日為警查獲後，經採尿送驗結果，確
    呈海洛因進入人體因代謝分解後之嗎啡、可待因陽性反應乙
    節，有詮昕科技股份有限公司於97年9月15日出具之濫用藥
    物尿液檢驗報告、臺南市警察局第二分局偵辦毒品危害防制
    條例案送驗尿液年籍對照表、勘察採尿同意書各1張附卷可
    稽（均詳警卷），堪認被告上開任意性自白，確與事實相符
    。是本件事證明確，被告犯行洵堪認定，應予依法論科。
四、按海洛因依其成癮性、濫用性及對社會危害性之程度，已列
    為毒品危害防制條例第2條第2項第1款所規定之第一級毒品
    ，禁止非法持有及施用；是核被告所為，係犯毒品危害防制
    條例第10條第1項之施用第一級毒品罪。被告施用海洛因前
    持有海洛因之低度行為，為施用之高度行為所吸收，不另論
    罪。再被告曾於97年1月15日受如事實欄所載之罪刑執行完
    畢，有臺灣高等法院被告前案紀錄表可稽，其於有期徒刑執
    行完畢後5年內，故意再犯本件有期徒刑以上之罪，為累犯
    ，應依刑法第47條第1項規定加重其刑。爰審酌被告前有多
    次施用毒品前科，竟仍不知悔改而再施用毒品，顯見其意志
    不堅，迄未能記取教訓，再犯本案，顯未因前所受之觀察、
    勒戒及強制戒治處分或刑罰之執行而知所警惕，復參酌其所
    犯施用毒品行為係戕害自己身心健康，尚未嚴重破壞社會秩
    序、侵害他人權益，及其犯罪後坦承犯行，應知悔悟，現於
    醫院服用美沙酮進行替代療法，非無戒毒之意向等一切情狀
    ，量處如主文所示之刑，以資懲儆。另被告固於本院審理中
    自述其現正服用美沙酮進行替代療法，請求不予判刑以繼續
    服用美沙酮云云；惟查：被告於自動向行政院衛生署指定之
    醫療機構財團法人奇美醫院臺南分院請求治療後，已於97年
    4月間，再度因施用毒品案件為警查獲，經臺南地方法院檢
    察署檢察官考量其係於自動請求治療後第1次遭查獲，而依
    毒品危害防制條例第21條第2項為不起訴處分等情，有該署
    97年度毒偵字第1023號不起訴處分書在卷可參（偵查卷第2
    至3頁），被告竟於服用美沙酮治療中及受前開不起訴處分
    之寬典後，再為本案犯罪，顯見其雖非無戒毒之意願，猶未
    能知所警惕，復於藥物輔助下仍未能克制毒癮衝動，自有使
    其接受相當時期監禁處遇以教化性情之必要，被告請求繼續
    接受美沙酮治療云云，核其真意應係請求予以緩刑之宣告，
    然被告既有接受監禁處遇之必要，其求為緩刑之宣告，自難
    允准，併此敘明。
據上論斷，應依刑事訴訟法第273條之1第1項、第299條第1項前段
，毒品危害防制條例第10條第1項，刑法第11條前段、第47條第1
項，判決如主文。
本案經檢察官王聖豪到庭執行職務
中    華    民    國    97    年    12    月    30    日
                        刑事第九庭    法  官  蔡盈貞
以上正本證明與原本無異。
如不服本判決應於收受本判決後10日內向本院提出上訴書狀，並
應敘述具體理由。其未敘述上訴理由者，應於上訴期間屆滿後20
日內向本院補提理由書狀（均須按他造當事人之人數附繕本）「
切勿逕送上級法院」。
                                      書記官  陳玉芬
中    華    民    國    97    年    12    月    30    日
附錄論罪科刑法條：毒品危害防制條例第10條第1項
毒品危害防制條例第10條
施用第一級毒品者，處 6 月以上 5 年以下有期徒刑。
施用第二級毒品者，處 3 年以下有期徒刑。


司法院資訊處製作；財團法人民間司法改革基金會備份。
